【裁判字號】    92,重訴,8
【裁判日期】    920904
【裁判案由】    殺人等
【裁判全文】
臺灣屏東地方法院刑事判決                            九十二年度重訴字第八號
    聲  請  人  臺灣屏東地方法院檢察署檢察官
    被      告  丙○○
    指定辯護人  本院公設辯護人戊○○
右列被告因殺人等案件，經檢察官提起公訴（九十二年度偵字第四七四號），本院判
決如左：
    主  文
丙○○殺人，處有期徒刑拾年，褫奪公權拾年。又未經許可，持有手槍，處有期徒
刑陸年，併科罰金新台幣拾萬元，罰金如易服勞役，以罰金總額與六個月之日數比
例折算；扣案之中共ＮＯＲＩＮＣＯ廠製ＮＰ２２型制式半自動手槍（槍枝管制編號
0000000000號，含彈匣）壹支、口徑九ｍｍ制式子彈貳顆，均沒收之。應
執行有期徒刑拾捌年捌月，併科罰金新台幣拾萬元，罰金如易服勞役，以罰金總額
與六個月之日數比例折算；褫奪公權拾年；扣案之中共ＮＯＲＩＮＣＯ廠製ＮＰ２２
型制式半自動手槍（槍枝管制編號0000000000號，含彈匣）壹支、口徑九
ｍｍ制式子彈貳顆，均沒收之。
    事  實
一、丙○○於民國八十八年一月底，在屏東縣屏東市○○里○○路一０七巷二六號住
    處大掃除時，發現中共ＮＯＲＩＮＣＯ廠製ＮＰ２２型制式半自動手槍一支（槍
    枝管制編號為0000000000號、含彈匣）、制式子彈十三顆（案發現場
    擊發二顆、鑑驗時試射九顆）等槍彈置於該處，且明知前揭制式手槍與子彈均具
    有殺傷力，非經主管機關許可，不得無故持有，竟仍將該槍彈置於自己實力支配
    之下，加以持有並藏放於上開住處。九十一年八月十八日下午九時許，因數小時
    前甲○○與丁○○發生爭執甫協調而促成和解，未幾，又有數名年籍姓名不詳男
    子至丙○○家中滋事，丙○○懷疑係丁○○故意找人尋釁，遂回家取出前揭制式
    手槍，欲至屏東縣屏東市○○路一九二巷二十四號丁○○住處找其理論，乙○○
    、甲○○二人勸阻其前往，並共乘自小客車先至丁○○住處瞭解事件原委，乙○○先入內，甲○○則在門口外，約莫一、二分鐘，丙○○即騎機車前來，停妥機
    車後，靠近門口往內看，並喊「是誰到我家拿刀子要殺我的，出來（台語）」等
    語，郭明得則雙手緊握置於丁○○住處電視櫃上約三尺長之武士刀衝出丁○○住
    處紗門，丙○○見狀，竟基於殺人之犯意，將置於其腰際之槍彈取出朝郭明得擊
    發一槍，射中郭明得腹部，該槍穿透皮膚和腹壁，進入腹腔後穿透大綱膜並進入
    升結腸，彈頭留置於腸腔中，數秒間，郭明得仍持該武士刀再往前移動一、二步
    ，丙○○則又擊發一槍，擊中郭明得右前額，子彈貫穿右側額骨，穿透硬腦膜並
    經右額葉、右顳葉、右枕葉，彈頭止於枕骨右側與右顳骨交界處，郭明得隨即倒
    地當場死亡，丙○○見狀，乃由甲○○載其離開現場，後則逕自四處藏匿。嗣警
    方據報至命案現場，先扣得郭明得原持有之武士刀一支，並經多方追蹤，乃於九
    十二年一月十日凌晨二時二十分許，為警在高雄縣鳳山市○○○路五十八巷之諾
    貝爾大樓前緝獲，並扣得其持有之中共ＮＯＲＩＮＣＯ廠製ＮＰ２２型制式半自
    動手槍一支（槍枝管制編號為0000000000號、含彈匣）、制式子彈十
    一顆（鑑驗時試射九顆），及現場擊發經解剖後取出之制式子彈彈頭二顆等物。
二、案經屏東縣警察局移送臺灣屏東地方法院檢察署檢察官偵查起訴。
    理  由
一、訊據被告丙○○固坦承持有前揭槍彈及對郭明得擊發二顆子彈之事實，惟矢口否
    認有何殺人之故意，並辯稱：因他們拿刀衝到家裡說要殺伊，伊會怕，所以才帶
    東西防身，伊看到有人拿武士刀衝出來，才順手在機車前置物箱內拿槍，伊只是
    想嚇他云云。經查：
  (一)證人甲○○於本院庭訊時結證稱：「我沒有看到他如何拿槍出來，也沒有看到他
    彎身至機車取槍，我當時看到的情形，是死者衝出來，距離被告四、五步，被告
    才開第一槍，死者還是沒有停下來，被告才繼續開第二槍，被告沒有去機車取槍
    的動作，他站在機車旁邊，沒有彎下身取槍的動作等語（見本院卷第四三頁、第
    四四頁），再參以其在本院於九十二年五月二十九日勘驗屏東縣屏東市○○路一
    九二巷二十四號丁○○住處前命案現場時，甲○○再證稱：其站立位置在編號五
    ，並未移動過（見本院卷第一六五頁之勘驗筆錄），觀之其所立之位址，距離被
    告停放機車、取槍、開槍之點，其最長者僅五、六公尺遠，其間住家又密集，且
    僅晚上九時許，至機車取槍之動作非小，當時縱係夜間，對於對告之舉動當清晰
    可見。被告辯稱：「當時暗暗的，他站在我後面也沒有注意，是死者衝出來，當
    時他兩手拿刀，當時很緊急，我才去置物箱取槍的」云云，顯無足採。證人甲○○證述伊沒有看見被告至機車取槍之事實，堪認可採。再參之被告於警訊時供稱
    ：伊看到後就從腰際拔出手槍往該男子射擊等語，足見被告所持之槍枝確實置於
    腰際而拔出，應堪認定。
  (二)再者，被告當時係因有數人持刀至家中尋釁，方持槍彈前往，被告至現場時先喊
    「是誰到我家要殺我的，出來」三次，業經證人乙○○於本院調查及審理時均證
    述在卷無訛（見本院卷第四十頁、第九十四頁），且經證人丁○○證稱有聽到被
    告在外面喊，死者才會衝出去等語（見本院卷第四十七頁），亦經被告供承不諱
    。衡諸常情，被告自承有數人持刀至家中尋釁，持槍前往，主動至案發地點要尋
    釁者出來，其等持刀衝出，當為其所預見，被告將槍枝置於身上，連續擊發二槍
    ，其對於尋釁者當有殺人之故意，堪以認定，其辯稱：因他們拿刀衝到家裡說要
    殺伊，伊會怕，所以才帶東西防身云云，顯不足採。此外，被告雖辯稱：因死者
    郭明得持刀自屋內衝出，距伊身體僅數公尺，伊面臨此現時不法之侵害，始開槍
    防衛，應係正當防衛之行為云云。惟按被告至丁○○屋前出言尋釁，要求屋內之
    人出來已如前述，則該現時不法侵害乃被告已預見並主動挑起，其面臨因之而生
    之現時不法侵害所實施射殺郭明得之行為，自難認係出於防衛之意思，與「正當
    防衛」須出於防衛意思之要件自屬有間。被告此等辯解亦無足採。
  (三)此外，扣案手槍（槍枝管制編號0000000000號，含彈匣）送驗認係中
    共ＮＯＲＩＮＣＯ廠製ＮＰ２２型制式半自動手槍，機械性能良好，可擊發口徑
    九ｍｍ制式子彈，認具殺傷力，送驗子彈認均係口徑九ｍｍ制式子彈，認均具殺
    傷力，有內政部警政署刑事警察局九十二年二月二十七日刑鑑字第０九二００一
    五四０七號槍彈鑑定書在卷可按。而郭明得確係遭受被告槍擊死亡之事實，有勘
    驗筆錄、驗斷書、相驗屍體證明書、相驗相片、法務部法醫研究所91法醫所醫鑑
    字第一一九二號鑑定書等在卷可憑。案發現場復有卷附之屏東縣警察局屏東分局
    九十二年四月二十二日屏警分刑字第０九二００二四八九四號函所附之現場圖、
    現場照片二幀、武士刀照片二幀、現場採證報告及照片等足資佐證。且扣案槍枝
    確係本槍擊案所擊發，有內政部警政署刑事警察局九十二年六月九日刑鑑字第０
    九二０一０三五七三號函在卷可參。被告持有槍彈之自白堪認與事實相符，其辯
    稱沒有殺人之故意云云，顯不足採。本件事證已臻明確，被告犯行堪以認定，應
    依法論科。
二、核被告丙○○所為，係犯槍砲彈藥刀械管制條例第七條第四項未經許可持有手槍
    罪、同法第十二條第四項未經許可持有子彈罪，及刑法第二百七十一條第一項之
    殺人罪。被告於同一時間、地點，以單一行為同時持有制式手槍一支（含彈匣）
    及制式子彈十三顆（案發現場擊發二顆、鑑驗時試射九顆），乃一行為同時觸犯
    上開持有手槍及持有子彈二罪名，係屬想像競合犯，應依刑法第五十五條之規定
    ，從一重之未經許可持有手槍罪論處。又被告持有手槍之始目的並非用之於本件
    殺人犯行，且本件被告槍擊郭明得之犯行乃緣於丁○○與甲○○間糾紛及數人至
    家中尋釁之偶發事件，被告於持有該槍時自無從預見而以之為持有手槍之目的。
    從而被告持有手槍罪與殺人犯行之間，應無方法目的之牽連關係，而係犯意與構
    成要件均獨立個別之數罪，應分論併罰之。爰審酌被告持有槍彈擊中被害人郭明
    得腹部及右前額當場死亡，及其於犯罪後猶飾詞圖辯，犯後態度不佳等一切情狀
    ，分別量處如主文所示之刑，罰金部分並諭知易服勞役之折算標準，且依犯罪之
    性質認有褫奪公權之必要，並予宣告褫奪公權十年，及定其應執行刑、罰金併科
    易服勞役之折算標準及褫奪公權，以資儆懲。扣案之中共ＮＯＲＩＮＣＯ廠製Ｎ
    Ｐ２２型制式半自動手槍（槍枝管制編號0000000000號，含彈匣）一
    支，及口徑九ｍｍ制式子彈二顆，均具有殺傷力，係屬違禁物，應依刑法第三十
    八條第一項第一款之規定宣告沒收之。而扣案現場擊發經解剖後取出之制式子彈
    彈頭二顆，已無殺傷力，自非違禁物，雖係被告犯殺人罪之工具，然無從證明係
    被告所有，且因鑑驗而試射之彈殼九顆，既非供犯罪所用，亦無從證明係被告所
    有，且已不具殺傷力，均不為沒收之諭知。
據上論斷，應依刑事訴訟法第二百九十九條第一項前段，槍砲彈藥刀械管制條例第七
條第四項、第十二條第四項，刑法第二百七十一條第一項、第十一條、第五十五條、
第四十二條第三項、第五十一條第五款、第三十七條第二項、第三十八條第一項第一
款、現行法規所定貨幣折算新台幣條例第二條，罰金罰鍰提高標準條例第二條，判決
如主文。
本案經檢察官潘國威到庭執行職務
中      華      民      國      九十二      年      九      月    四    日
                                      臺灣屏東地方法院刑事第三庭
                                          審判長法  官  蔡國卿
                                                法  官  洪乙心
                                                法  官  李淑惠
右正本證明與原本無異。
如不服本判決應於收受本判決後送達後十日內向本院提出上訴書狀，其未敘述上訴理
由者，並得於提起上訴後十日內向本院補提理由書狀（均須按他造當事人之人數附繕
本 ）「切勿逕送上級法院」
                                                書記官  魏慧夷
中      華      民      國      九十二      年      九      月    四    日
附錄論罪法條
槍砲彈藥刀械管制條例第七條
未經許可，製造、販賣或運輸火砲、肩射武器、機關槍、衝鋒槍、卡柄槍、自動步槍
、普通步槍、馬槍、手槍或各類砲彈、炸彈、爆裂物者，處死刑、無期徒刑或七年以
上有期徒刑；處徒刑者，併科新台幣三千萬元以下罰金。
未經許可，轉讓、出租或出借前項所列槍砲、彈藥者，處無期徒刑或五年以上有期徒
刑，併科新台幣一千萬元以下罰金。
意圖供自己或他人犯罪之用，而犯前二項之罪者，處死刑或無期徒刑；處徒刑者，併
科新台幣五千萬元以下罰金。
未經許可，持有、寄藏或意圖販賣而陳列第一項所列槍砲、彈藥者，處五年以上有期
徒刑，併科新台幣一千萬元以下罰金。
第一項至第三項之未遂犯罰之。
槍砲彈藥刀械管制條例第十二條
未經許可，製造、販賣或運輸子彈者，處一年以上七年以下有期徒刑，併科新台幣五
百萬元以下罰金。
未經許可，轉讓、出租或出借子彈者，處六月以上五年以下有期徒刑，併科新台幣三
百萬元以下罰金。
意圖供自己或他人犯罪之用，而犯前二項之罪者，處三年以上十年以下有期徒刑，併
科新台幣七百萬元以下罰金。
未經許可，持有、寄藏或意圖販賣而陳列子彈者，處五年以下有期徒刑，併科新台幣
三百萬元以下罰金。
第一項至第三項之未遂犯罰之。
刑法第二百七十一條
 (普通殺人罪)
殺人者，處死刑、無期徒刑或十年以上有期徒刑。
前項之未遂犯罰之。
預備犯第一項之罪者，處二年以下有期徒刑。


司法院資訊處製作；財團法人民間司法改革基金會備份。
